臺灣士林地方法院交通事件裁定　　　　 100年度交聲字第38號
原處分機關　臺北市交通事件裁決所
異　議　人　鄭程鴻
即受處分人
上列受處分人因違反道路交通管理處罰條例案件，對於臺北市交
通事件裁決所於民國99年12月10日所為之處分（原處分：北市裁
罰字第裁22-C00000000號）聲明異議，本院裁定如下：
    主  文
異議駁回。
    理  由
一、按汽車行駛至交岔路口，其行進、轉彎，應遵守燈光號誌或
    交通指揮人員之指揮，道路交通安全規則第102 條第1 項第
    1 款定有明文；次按汽車駕駛人，行經有燈光號誌管制的交
    叉路口闖紅燈者，處新臺幣（下同）1,800 元以上5,400 元
    以下罰鍰，並記違規點數3 點，道路交通管理處罰條例第53
    條第1 項、第63條第1 項第3 款亦分別定有明文。
二、原處分意旨略以：異議人即受處分人鄭程鴻駕駛車牌號碼37
    61-VE 號自用一般小客車，於民國99年10月23日21時10分許
    ，行經臺北縣樹林市（現改制為新北市樹林區○○○路與文
    化街（原處分書誤載為文化路）口處，因未依燈光號誌規定
    行車，經警以其「闖紅燈（大安路左轉）」之違規行為，違
    反道路交通管理處罰條例第53條第1 項規定製單舉發，嗣受
    處分人於舉發通知單上所載之應到案期限（即99年12月23日
    ）前到案陳述意見，經原處分機關函請舉發機關調查結果，
    仍認受處分人有上開違規行為，原處分機關乃依前揭道路交
    通管理處罰條例第53條第1 項及違反道路交通管理事件統一
    裁罰基準表等規定，裁處受處分人2,700 元罰鍰，並依同條
    例第63條第1 項第3 款規定，併記違規點數3 點。
三、聲明異議意旨略以：該路口之號誌燈係簡單之綠黃紅三種號
    誌燈運作，並未預設各時相變換秒數，駕駛人僅能藉由當時
    所見之燈號而決定能否通行，若駕駛人係在顯示綠燈號誌之
    末段時間通過停止線，依ㄧ般經驗論之，在未完全通過路口
    前應有轉為紅燈之可能，而此情形舉發員警實難排除誤認之
    可能性。再者，該路口為T 字型且未設置專用左轉號誌，不
    論待轉機車或左轉車輛易有用路上之事故與違規風險，為明
    顯之設計瑕疵。常理而論，欲左轉車輛為確保用路安全，必
    須等候對向無車輛或車輛停止時始進行左轉，而對向車輛要
    停止時，通常為綠燈號誌末段轉換甚至有可能初轉為紅燈號
    誌，故以當時聲明人等候對向來車停止時左轉，實難謂有「
    闖紅燈」之事實。員警在執行各項取締之勤務，依警政署相
    關規定，執行勤務前應備妥蒐證器材，並負舉證之責任。惟
    本件員警於路口等候綠燈通行時，卻因聲明人左轉而認定有
    違規情形，顯見員警非處於固定常態之執法，何況通常取締
    闖紅燈，員警應與車輛處於同ㄧ車向之前、後方，才能以有
    利之方位認定，因此，如非固定式常態取締，且未能處於有
    利方位執法，恐有判斷之誤差，倘依函文所稱親睹但無法提
    出蒐證器材之證據，而憑藉員警之說詞，如何能客觀認定聲
    明人確實有闖紅燈左轉之事實等語。
四、經查：
  (一)受處分人確有於前揭時間，駕駛車牌號碼3761-VE 號自用一
    般小客車，行經上開地點乙節，為受處分人所不否認（見本
    院卷第22頁），另據證人即舉發員警陳秉諺到庭證稱：舉發
    當天其行經大安路與文化街口，在文化街上等紅燈，等綠燈
    要左轉時，看到ㄧ台自用小客車違規紅燈左轉，其隨即迴轉
    以手勢將受處分人車輛攔停並依法告發取締；大安路號誌轉
    換為紅燈時，文化街要過2 秒才會由紅燈轉換為綠燈，也就
    是大安路與文化街會同時出現2 秒的紅燈時間，其確定文化
    街已經綠燈了，才看到受處分人過文化路停止線左轉，並非
    如受處分人所述有先在路口等候左轉之情形等語（見本院卷
    第22頁反面至第23頁），並有證人陳秉諺庭呈之現場圖、現
    場照片等附卷可佐（見本院卷第26至30頁）。是受處分人確
    有闖紅燈之違規事實，應堪認定。
  (二)又受處分人另以該路口之停止線與路口並沒有完全平行，停
    止線到路口間還有天橋的距離，天橋後面才是停止線，因此
    從員警停等紅燈位置之角度會有落差而無法判斷其經過停止
    線時之號誌為何等詞為辯。惟查，依證人陳秉諺庭呈之現場
    路口照片及現場圖以觀，大安路為雙向各二車道（不含慢車
    道），文化街則為雙向各一車道，故該路口並非距離甚遠，
    而大安路路口之停止線確實大致與路口平行，是從證人陳秉
    諺在文化街口停等紅燈之位置，自可對於車輛係在該路口黃
    網線上停等或直接由大安路左轉親自見聞，尚無如受處分人
    所述因角度落差而無法判斷之情；況依證人陳秉諺所述，該
    大安路、文化街路口既有2 秒鐘時間同時出現紅燈以為路口
    淨空之用，則亦無文化街已轉換為綠燈，而大安路尚非紅燈
    之情。且該路口雖有天橋，惟天橋下繪製有黃網線，依道路
    交通標誌標線號誌設置規則第173 條第1 項規定，黃網狀線
    係用以告示車輛駕駛人禁止在設置本標線之範圍內臨時停車
    ，以防止交通阻塞之用，是受處分人在停止線前方有黃網線
    之情形下，如欲左轉自應注意對向車道交通流量及管制號誌
    之變換，先以停止在停止線前之方式，等待適當時機再予以
    左轉，而非在黃網線上等待左轉時機，故受處分人所辯，尚
    非可採。
  (三)再者，受處分人雖以路口為T 字型且未設置專用左轉號誌，
    不論待轉機車或左轉車輛易有用路上之事故與違規風險，為
    明顯之設計瑕疵等語為辯。惟上開違規地點標誌、標線、號
    誌之設置是否妥當，主管機關本即有其裁量權限，基於權力
    分立之機制，本院審認之範圍僅限於確定違規事實之有無及
    法規範涵攝、適用、評價之適當與正確與否，若非顯然有濫
    用裁量、怠於裁量或逾越裁量範圍之違法情事，即無從由司
    法介入審查。受處分人如認違規地點之進行方向標誌位置與
    方向設置不當，自可建議主管機關檢討改進，尚難以其自身
    認為劃設不當而據以主張本件應予免罰，故受處分人此部分
    辯解，亦非可取。
  (四)另本件舉發雖無其他證據可顯示違規情況，僅有員警到庭說
    明舉發過程，惟員警對於取締交通違規時是否拍照存證，要
    係取締方法之問題，尚非法定課罰之要件，並不影響違規行
    為之認定；且衡諸道路交通管理處罰條例第7 條之2 得逕行
    舉發之立法意旨，乃係因考量其發生往往在瞬間或由交通勤
    務警察執行勤務時恰巧目睹之違規情事，事實上不便立刻以
    攝影、錄影器材取證之情形，且該違規事實由人之感官即可
    充分認定，非必以科學儀器始能偵查得知，為維護交通秩序
    、安全之行政目的，特別賦予勤務警察得當機處分之權限。
    故本件雖無舉發照片而僅以舉發員警證詞為斷，惟不影響本
    件違規行為之認定。本件受處分人確有前開違規行為，業經
    論述如前，應堪認定。
五、綜上所述，受處分人確有於前揭時間、地點行經有燈光號誌
    管制交叉路口闖越紅燈之違規行為，從而原處分機關依道路
    交通管理處罰條例第53條第1 項之規定，裁處受處分人2,70
    0 元罰鍰並記違規點數3 點，核無違誤，本件異議無理由，
    應予駁回。
據上論斷，依道路交通事件處理辦法第18條，裁定如主文。
中    華    民    國   100    年    1     月    28    日
                  交通法庭法  官  黎惠萍
以上正本證明與原本無異。
如不服本裁定，應於送達後5日內，向本院提出抗告狀。
                          書記官  林志忠
中    華    民    國   100    年    1     月    28    日